【裁判字號】    98,訴,493
【裁判日期】    980324
【裁判案由】    毒品危害防制條例
【裁判全文】
臺灣板橋地方法院刑事判決               98年度訴字第493號
公  訴  人  臺灣板橋地方法院檢察署檢察官
被      告  甲○○
                    弄33號
上列被告因毒品危害防制條例案件，經檢察官提起公訴（98年度
毒偵字第67號、第261 號、第381 號），被告於準備程序就被訴
事實為有罪之陳述，本院合議庭裁定由受命法官改依簡式審判程
序獨任審理，判決如下：
    主      文
甲○○施用第一級毒品，共參罪，各處有期徒刑陸月。應執行有
期徒刑壹年。
    事      實
一、甲○○前於民國87年間因施用毒品案件，經裁定送觀察、勒
    戒，因無繼續施用毒品傾向出所，再於88年間因施用毒品案
    件，經裁定送觀察、勒戒，亦認無繼續施用毒品傾向，而於
    88年7 月31日經釋放出所，又於91年間因施用毒品案件，經
    裁定送強制戒治，於92年4 月29日停止戒治並交付保護管束
    ，至保護管束期滿未經撤銷，視為強制戒治執行完畢。詎猶
    不知悛悔，竟分別基於施用第一級毒品海洛因之犯意，先後
    於97年11月19日下午、同月27日下午、同年12月8 日下午，
    均在臺北縣土城市○○路○ 段261 號17樓之朋友住處內，以
    將海洛因粉末摻水稀釋再藉針筒注射方式，分別施用海洛因
    各1 次，而各於前開時日之翌日10時31分、10時55分、10時
    39分，因尚處他案假釋期間須前往臺灣板橋地方法院檢察署
    觀護人報到執行保護管束，為該署觀護人採尿送驗，結果均
    呈嗎啡陽性反應，始得知前情。
二、案經臺灣板橋地方法院檢察署觀護人告發由該署檢察官偵查
    起訴。
    理      由
一、本案被告甲○○所犯係死刑、無期徒刑、最輕本刑為3 年以
    上有期徒刑以外之罪，且非高等法院管轄之第一審案件，其
    於準備程序中就被訴事實為有罪之陳述，經本院告知簡式審
    判程序之旨，並聽取公訴人、被告之意見後，經合議庭裁定
    由受命法官獨任進行簡式審判程序，合先敘明。
二、訊據被告對於在上揭時、地先後共施用3 次海洛因之犯行均
    坦承不諱，而被告經採得之尿液送驗結果，確實呈現海洛因
    代謝物嗎啡類陽性反應，此有卷附臺灣檢驗科技股份有限公
    司濫用藥物檢驗報告共3 紙附卷足稽。按施用第一級毒品為
    犯罪行為，毒品危害防制條例第10條定有處罰明文。故施用
    第一級毒品者，依前揭規定本應科以刑罰。惟基於刑事政策
    ，對合於一定條件之施用者，則依同條例第20條、第23條之
    規定，施以觀察、勒戒及強制戒治之保安處分。又毒品危害
    防制條例於92年7 月9 日修正公布，自93年1 月9 日施行，
    其中第20條、第23條將施用毒品之刑事處遇程序，區分為「
    初犯」及「5 年內再犯」、「5 年後再犯」。依其立法理由
    之說明：「初犯」，經觀察、勒戒或強制戒治後，應為不起
    訴處分或不付審理之裁定；經觀察、勒戒或強制戒治執行完
    畢釋放後，「5 年內再犯」者，因其再犯率甚高，原實施之
    觀察、勒戒及強制戒治既已無法收其實效，爰依法追訴或裁
    定交付審理。至於經觀察、勒戒或強制戒治執行完畢釋放後
    ，「5 年後再犯」者，前所實施之觀察、勒戒或強制戒治已
    足以遮斷其施用毒品之毒癮，為期自新及協助其斷除毒癮，
    仍適用「初犯」規定，先經觀察、勒戒或強制戒治之程序。
    從而依修正後之規定，僅限於「初犯」及「5 年後再犯」兩
    種情形，始應先經觀察、勒戒或強制戒治程序。倘被告於5
    年內已再犯，縱其第3 次再度施用毒品之時間，在再犯經觀
    察、勒戒或強制戒治執行完畢釋放5 年以後，仍不合於「5
    年後再犯」之規定，且因已於「5 年內再犯」，顯見其再犯
    率甚高，原實施觀察、勒戒或強制戒治，已無法收其實效，
    即應依該條例第10條處罰，最高法院97年度第5 次刑事庭會
    議決議見解可參，查被告前因施用毒品案件，先後已經裁定
    送觀察、勒戒兩次，因均無繼續施用毒品之傾向，而經釋放
    出所，後再因施用毒品經送強制戒治，依卷附臺灣高等法院
    被告前案紀錄表可知其數次施用毒品犯行相隔既未逾5 年，
    ，則被告本次再犯施用毒品之罪，縱距其經強制戒治釋放出
    所之時已逾5 年，揆諸前開決議意旨，被告仍不合5 年後再
    犯之規定，就其所為，應已該當毒品危害防制條例第23條第
    2 項之起訴條件。綜上可證被告前開出自任意性之自白與事
    實相符無違，本案事證明確，被告犯行洵堪認定，應依法論
    科。
三、核被告所為，係犯毒品危害防制條例第10條第1 項施用第一
    級毒品罪。其施用前持有海洛因之低度行為，均應為其後施
    用毒品之高度行為所吸收，不另論罪。被告所犯3 次施用第
    一級毒品，犯意各別，行為互殊，應予分論併罰。爰審酌被
    告屢次施用毒品而不思悔改，品行不端，然距前次施用毒品
    行為已逾多年，且施用毒品本屬自我戕害行為，對社害危害
    性非高，及其犯罪後能坦承一切所為之良好態度等一切情狀
    ，分別量處如主文所示之刑，並定其應執行之刑，以資懲儆
    。
據上論斷，應依刑事訴訟法第273 條之1 第1 項、第299 條第1
項前段，毒品危害防制條例第10條第1 項，刑法第11條前段、第
51條第5 款，判決如主文。
本案經檢察官蘇振文到庭執行職務。
中    華    民    國    98    年    3     月    24    日
                  刑事第五庭  法  官  盧軍傑
上列正本證明與原本無異。
如不服本判決，應於判決送達後10日內敘明上訴理由，向本院提
出上訴狀 (應附繕本) ，上訴於臺灣高等法院。其未敘述上訴理
由者，應於上訴期間屆滿後20日內向本院補提理由書「切勿逕送
上級法院」。
                              書記官  周玉茹
中    華    民    國    98    年    3     月    24    日
附錄本案論罪科刑法條全文：
毒品危害防制條例第10條
施用第一級毒品者，處 6 月以上 5 年以下有期徒刑。
施用第二級毒品者，處 3 年以下有期徒刑。


司法院資訊處製作；財團法人民間司法改革基金會備份。
